臺灣士林地方法院刑事裁定
111年度單禁沒字第125號
聲  請  人  臺灣士林地方檢察署檢察官
被      告  林零靈


上列被告因違反毒品危害防制條例案件（110年度毒偵緝字第238
號、第239號），經檢察官聲請單獨宣告沒收（111年度聲沒字第
109號），本院裁定如下：
    主  文
扣案如附表所示之物均沒收銷燬之。
    理  由
一、聲請意旨略以：被告林零靈施用第二級毒品甲基安非他命案
    件，業經臺灣士林地方檢察署檢察官以110年度毒偵緝字第2
    38號、第239號為不起訴處分確定。而扣案如附表所示之第
    二級毒品甲基安非他命1包及香菸1支，經送驗後，均檢出第
    二級毒品甲基安非他命成分，有交通部民用航空局航空醫務
    中心毒品鑑定書、臺北榮民總醫院毒品成分鑑定書各1份在
    卷可稽，均屬違禁物，爰依毒品危害防制條例第18條第1項
    前段、刑法第38條第2項、第40條第2項等規定，聲請沒收銷
    燬之等語。
二、按違禁物不問屬於犯罪行為人與否，沒收之；又違禁物或專
    科沒收之物得單獨宣告沒收，刑法第38條第1項、第40條第2
    項分別定有明文。再查獲之第一、二級毒品及專供製造或施
    用第一、二級毒品之器具，不問屬於犯罪行為人與否，均沒
    收銷燬之，毒品危害防制條例第18條第1項前段亦有明定，
    此相對於刑法之沒收規定而言，係刑法之特別規定，基於特
    別法優於普通法之原則，自應優先適用。而毒品危害防制條
    例第18條第1項之規定，得諭知沒收並銷燬者，以查獲之毒
    品及專供製造或施用毒品之器具為限，並不及於毒品之包裝
    袋、吸食器及分裝匙等工具，然若毒品本身已經微量附著器
    具內，無從析離，該器具自應隨同毒品一併沒收銷燬（最高
    法院94年度台上字第6213號判決意旨參照）。
三、經查：
（一）被告分別基於施用第二級毒品甲基安非他命之犯意，於⑴
　　　民國109年7月4日某時，在不詳地點，以將甲基安非他命
      摻入香菸點燃吸食煙霧方式，施用第二級毒品甲基安非他
      命1次（下稱甲案）；又於⑵109年9月22日上午11時許，在
      其位於臺北市○○區○○○路0段000巷00號住處內，以將甲基
      安非他命置於玻璃球內燒烤吸食煙霧方式，施用第二級毒
      品甲基安非他命1次（下稱乙案）。嗣被告就乙案所示施
      用毒品犯行，經本院以110年度毒聲字第34號裁定送勒戒
      處所執行觀察、勒戒後，因認無繼續施用毒品之傾向，於
      110年9月2日釋放出所，而被告就甲案施用毒品部分，因
      係在上開觀察、勒戒執行完畢前所為，已為上開觀察、勒
      戒之效力所及，故被告就甲案、乙案所示犯行，經臺灣士
      林地方檢察署檢察官以110年度毒偵緝字第238號、第239
      號為不起訴處分確定等情，業經本院職權核閱上開卷宗無
      訛，並有臺灣高等法院被告前案紀錄表在卷可考。
（二）被告於乙案中所查扣如附表編號1所示之白色透明結晶1袋
      ，經送請交通部民用航空局航空醫務中心以氣相層析質譜
      儀（GC/MS）法檢驗，檢出第二級毒品甲基安非他命成分
      （詳如附表所示）乙節，有該中心109年10月7日航藥鑑字
      第0000000號毒品鑑定書1份在卷可參（見臺灣士林地方檢
      察署109年度毒偵字第1803號卷第137頁）；而另於甲案中
      所查扣如附表編號2所示之香菸1支，經送請臺北榮民總醫
      院內科部臨床毒物與職業醫學科以氣相層析質譜儀（GC/M
      S）法檢驗，亦檢出第二級毒品甲基安非他命成分（詳如
      附表所示）乙情，有該院109年8月11日北榮毒鑑字第C000
      0000號毒品成分鑑定書1份附卷可考（見臺灣新北地方檢
      察署109年度毒偵字第4643號卷第54頁），足徵上開扣案
      物均係第二級毒品甲基安非他命而屬違禁物無訛，依前開
      規定，不問屬於犯人與否，均應予宣告沒收銷燬之。又扣
      案如附表編號1所示毒品之外包裝，因包覆毒品，其上顯
      留有該毒品之殘渣，衡情難與之完全析離，且無析離之實
      益與必要，就該外包裝均應併予宣告沒收銷燬。至鑑定時
      經取樣鑑驗耗用之毒品，因已不存在，自無庸宣告沒收銷
      燬，附此敘明。
（三）綜上，檢察官就扣案如附表所示之物均聲請單獨宣告沒收
      銷燬之，揆諸前揭說明，洵無不合，應予准許。　　　
四、依刑事訴訟法第455條之36第2項，毒品危害防制條例第18條
    第1項前段，刑法第40條第2項，裁定如主文。
中　　華　　民　　國　　111 　年　　3 　　月　　14　　日
                  刑事第三庭　法  官  葛名翔
以上正本證明與原本無異。
如不服本裁定應於送達後5日內向本院提出抗告狀。
                              書記官  曾韻蒔
中　　華　　民　　國　　111 　年　　3 　　月　　14　　日
附表：
編號 扣案物品名稱及數量 鑑  定  結  果 證    據 1 白色透明結晶1包（含包裝袋1個） 毛重0.4830公克（含1袋），淨重0.2780公克，取樣0.0002公克，餘重0.2778公克，檢出第二級毒品甲基安非他命成分。 ⒈臺北市政府警察局大同分局扣押物品清單（保管字號：臺灣士林地方檢察署109年度毒保字第824號）。 ⒉交通部民用航空局航空醫務中心109年10月7日航藥鑑字第0000000號毒品鑑定書。 2 香菸1支 以乙醇溶液沖洗香菸，沖洗液進行鑑驗分析，檢出第二級毒品甲基安非他命成分。 ⒈扣押物品清單（保管字號：臺灣士林地方檢察署111年度保管字第316號）。 ⒉臺北榮民總醫院109年8月11日北榮毒鑑字第C0000000號毒品成分鑑定書。